---
title: "MEDIDAS"
author: "PAULINA NEYLA GOMEZ CERVANTES"
date: "2023-10-27"
output: pdf_document
---

```{r setup, include=FALSE}
knitr::opts_chunk$set(echo = TRUE)
```

1.- Descargar la matriz de penguins desde classroom o github 
**Nota:** El archivo se encontrará en la carpeta de descargas del equipo en el que estemos trabajando.

2.- En la ventana de visualizacion (ventana 4) seleccionar: Upload / Seleccionar archivo / abrir la carpeta en donde se encuentra descargado el archivo (carpeta de descargas)/ aceptar.


Instalamos la paqueteria con: *install.packages("readxl")*

```{r, warning=FALSE, mensage=FALSE}
install.packages("readxl")
```


Abrimos la paqueteria con: *library(readxl)*
```{r}
library("readxl")
```

Se exoporta la matriz de penguins con el siguiente comando: *penguins<-read_excel("penguins.xlsx")

```{r}
penguins<-read_excel("penguins.xlsx")
```


1. Se explora los datos de la matriz con :**dim(penguins)**

```{r}
dim(penguins)
```


2. Para poder visualizar los tipos de variables utilizamos: **str(penguins)**

```{r}
str(penguins)
```

3. Para ver el nombre de las columnas escribimos: **colnames(penguins)**

```{r}
colnames(penguins)
```

4. Para buscar datos perdidos en la base de datos vamos a utilizar: **anyNA(penguins)**

```{r}
anyNA(penguins)
```

# _TENDENCIA CENTRAL_


1. Calcula media y mediana con: **summary(penguins)**

```{r}
summary(penguins)
```

2.- Para calcular la moda:

2.1.- Se descarga el paquete "modeest" con: **install.packages("modeest")**

```{r}
install.packages("modeest")
```

2.2.- Posteriormente se abre la librería con: **library(modeest)**

```{r}
library(modeest)
```


2.3.- Para el álculo de la moda para la variable isla y largo del pico utilizamos:
a) **mfv(penguins$isla)** que será categorica
b) **mfv(penguins$largo_pico_mm)** que será numérica


```{r}
mfv(penguins$isla)
mfv(penguins$largo_pico_mm)
```

# _MEDIDAS DE POSICIÓN_


1.- Calcula cuartiles (cuantiles): **summary(penguins)**

```{r}
summary(penguins)
```

Para la selección de una variable de la matriz de datos utilizamos: **largo_aleta_mm<-penguins$largo_aleta_mm table(largo_aleta_mm)**

```{r}
largo_aleta_mm<-penguins$largo_aleta_mm

table(largo_aleta_mm)

```

2.- Para calcular el quintil usamos: **quintil<-quantile(penguins[["largo_aleta_mm"]], p=c(.20, .40, .60, .80))**

```{r}
quintil<-quantile(penguins[["largo_aleta_mm"]], 
                  p=c(.20, .40, .60, .80))
```

2.1.- Para la visualizacion de la variable utilizamos: **quintil**

```{r}
quintil
```

3.- Así para calcular el decil usamos: **decil<-quantile(penguins[["largo_aleta_mm"]], p=c(.10, .20, .30, .40, .50, .60, .70, .80, .90))**

```{r}
decil<-quantile(penguins[["largo_aleta_mm"]], 
                p=c(.10, .20, .30, .40, .50, .60,
                    .70, .80, .90))
```


3.1.- Para la visualizacion de la variable utilizamos: **decil**

```{r}
decil
```

4.- Calculamos el percentil con: **percentil<-quantile(penguins[["largo_aleta_mm"]], p=c(.33, .66))**

```{r}
percentil<-quantile(penguins[["largo_aleta_mm"]], 
                    p=c(.33, .66))
```

4.1 Para la visualizacion de la variable utilizamos: **percentil**

```{r}
percentil
```

Interpretacion:
<192 = Bajo
192-209 = Intermedio
.> 209 = Alto

```{r}
table(largo_aleta_mm)
```

# _MEDIDAS DE DISPERCIÓN_

1.- Cálculo de la varianza (sólo para variables cuantitativas): **var(penguins$grosor_pico_mm)**

```{r}
var(penguins$grosor_pico_mm)
```

2.- Cálculo de la desviación estándar: **sd(penguins$grosor_pico_mm)**

```{r}
sd(penguins$grosor_pico_mm)
```

3.- Error: **media_pico<-mean(penguins$largo_pico_mm) error<-(penguins$largo_pico_mm-(media_pico)) error**

```{r}
media_pico<-mean(penguins$largo_pico_mm)
error<-(penguins$largo_pico_mm-(media_pico))
error
```

4.- Coeficiente de variacion **CV<-sd(penguins$largo_pico_mm)/mean(penguins$largo_pico_mm)*100 CV**

```{r}
CV<-sd(penguins$largo_pico_mm)/mean(penguins$largo_pico_mm)*100
CV
```

5.- Rango intercuartilico (IQR) **IQR(penguins$largo_pico_mm)**

```{r}
IQR(penguins$largo_pico_mm)
```

6.- Rango **pico<-penguins$largo_pico_mm rango<-max(pico)-min(pico) rango**

```{r}
pico<-penguins$largo_pico_mm
rango<-max(pico)-min(pico)
rango
```

