---
title: "Modelo de Regresión lineal simple"
author: "PAULINA NEYLA GOMEZ CERVANTES"
date: "2023-11-15"
output: pdf_document
---

```{r setup, include=FALSE}
knitr::opts_chunk$set(echo = TRUE)
```

instalamos la paqueteria con: *install.packages("readxl")*

```{r}
install.packages("readxl")
```

Abrimos la paqueteria con: *library(readxl)*

```{r}
library(readxl)
```


**Lectura de matriz de datos**

Se exoporta la matriz de penguins con el siguiente comando: *penguins<-read_excel("penguins.xlsx")

```{r}
penguins<-read_excel("penguins.xlsx")
```

Se explora los datos de la matriz con :**dim(penguins)**

```{r}
dim(penguins)
```

Para poder visualizar los tipos de variables utilizamos: **str(penguins)**

```{r}
str(penguins)
```

Para ver el nombre de las columnas escribimos: **colnames(penguins)**

```{r}
colnames(penguins)
```

Para buscar datos perdidos en la base de datos vamos a utilizar: **anyNA(penguins)**

```{r}
anyNA(penguins)
```

**Configuracion de matriz**

Convertir las variables categóticas a factores

```{r}
penguins$especie<-factor(penguins$especie, 
                         levels=c("Adelie", "Gentoo", "Chinstrap"))


penguins$isla<-factor(penguins$isla, 
                      levels=c("Torgersen", "Biscoe", "Dream"))


penguins$genero<-factor(penguins$genero, 
                        levels=c("male", "female"))

penguins$año<-factor(penguins$año, 
                     levels=c("2007", "2008", "2009"))
```

**Selección de variables**

Se seleccionaran los datos de la especie gentoo y se crea una nueva matriz llamada "gentoo"

Seleccion de la especie Gentoo

```{r}
penguins$especie
gentoo<-penguins[153:176,c(4,5,6,7)]
```

**Grafico de dispersion**

Generamos el gráfico de dispersión con el siguiente comando.

```{r}
pairs(gentoo)
```

**Calculo de la correlación de Pearson**

Instalación de paqueteria **ggplot2**

```{r}
install.packages("ggplot2")
```

Abrimos la paqueteria 

```{r}
library("ggplot2")
```



```{r}
cor(gentoo)
```

**Gráfico de dispersion con linea de regresion**

Instalación de paqueteria **ggplot2**

```{r}
install.packages("ggplot2")
```

Abrimos la paqueteria

```{r}
library("ggplot2")
```

Creamos un objeto llamado _MRL_

```{r}
MRL<-ggplot(gentoo, aes(x=masa_corporal_g, y=largo_pico_mm))+
  geom_point()+
  geom_smooth(method = "lm", formula=y~x, col="dodgerblue1")+
  ggtitle("Modelo de Regresión Lineal Simple")+
  xlab("Masa corporal (gr)")+
  ylab("Largo del pico (mm)")+
  theme_light()
```

Mostramos el objeto

```{r}
MRL
```

Creamos un objeto llamado _MRL2_

```{r}
MRL2<-ggplot(gentoo, aes(x=largo_aleta_mm, y=grosor_pico_mm))+
  geom_point()+
  geom_smooth(method = "lm", formula=y~x, col="orange")+
  ggtitle("Modelo de Regresión Lineal Simple")+
  xlab("Masa corporal (gr)")+
  ylab("Largo del pico (mm)")+
  theme_light()
```

Mostramos el objeto 

```{r}
MRL2
```

Cálculo y representación de la recta por mínimos cuadrados.

Con la función _lm_se calcularán datos como: el intercepto, el error, el valor crítico, p-valor, entre otros.

Primer modelo se ocupan las varibales largo de pico y  masa corporal.

```{r}
regresion<-lm(gentoo$largo_pico_mm~gentoo$masa_corporal_g, 
              data=gentoo)
```

Se visualiza el objeto

```{r}
summary(regresion)
```

**Coeficiente de Correlacion de Pearson (r)**

Del largo del pico y la masa corporal

Se crea el objeto y se visualiza
```{r}
r1<- sqrt(0.5456)
r1
```

Del largo de la aleta y el grosor del pico

Se crea el objeto y se visualiza

```{r}
r2<-sqrt(0.4805)
r2
```

